【裁判字號】    90,上更(二),1150
【裁判日期】    950315
【裁判案由】    過失致死
【裁判全文】
臺灣高等法院刑事判決            90年度上更(二)字第1150號
    上 訴 人即
    自  訴  人  甲○○
    自訴代理人  張家琦律師
                林鳳秋律師
                許坤田律師
    上  訴  人
    即  被  告  丙○○
    選任辯護人  劉紀翔律師
上列上訴人等因被告過失致死案件，不服臺灣臺北地方法院84年
度自字第653號，中華民國85年8月26日第一審判決，提起上訴，
經判決後，由最高法院第2次發回更審，本院判決如下：
    主  文
原判決撤銷。
丙○○無罪。
    理  由
一、自訴意旨略以：自訴人即上訴人甲○○之妻張淑貞於民國（
    下同）84年3月25日下午5時5分因身體不適噁心自行前往馬
    偕醫院急診求治，經由當時之值班醫師即被告丙○○負責診
    治，於抽血檢驗後，原應立即注意其檢驗報告有何異常，卻
    未注意及張淑貞血中鈉離子濃度已低至124，正常人之數值
    應為137至145之間，按理此時應立即給予高濃度含鈉溶液，
    及限制水分供應及給予利尿劑脫水之處置，豈料被告誤診為
    「過度換氣症候群」，並未依「過度換氣症候群」之診治方
    法加以診治，卻反給予含鈉較正常生理食鹽水尚低之低鈉溶
    液林格氏液L/R=Ringer、s Lactate，和補充大量水份，此
    舉促使病人之血鈉濃度更行降低而使病人產生二側大腦水腫
    ，導至病人意識昏迷，四肢抽搐、全身癲癇、呼吸型態改變
    、脈博停止，而於此期間，自訴人曾6次央求被告診治，被
    告仍未詳加診治，後雖施以心肺復甦急救術仍造成腦死，並
    須人工機器輔助呼吸，延至同年5月14日上午5時0分死亡。
    因認被告涉有刑法第276條第2項之業務過失致人於死罪嫌云
    云。
二、按犯罪事實應依證據認定之，無證據不得認定犯罪事實；又
    不能證明被告犯罪者，應諭知無罪之判決，刑事訴訟法第15
    4條第2項、第301條第1項分別定有明文。再認定被告有罪之
    事實，應憑證據，如未能發現相當之證據，或證據不足以證
    明，自不能以推測或擬制之方法，以為裁判之基礎；且認定
    事實所憑之證據，其為訴訟上之證明，須達於通常一般人均
    不致有懷疑，而得確信其為事實之程度者，始得據為有罪之
    認定，倘其證明尚未達到此一程度而有合理之懷疑存在時，
    尚難為有罪之認定基礎；另苟積極證據不足以為不利於被告
    事實之認定，即應為有利於被告之認定，更不必有何有利之
    證據（最高法院30年上字第816號、40年台上字第86號、76
    年台上字第4986號判例意旨參照）。而自訴人之自訴，係以
    使被告受刑事訴追為目的，是其陳述是否與事實相符，仍應
    調查其他證據以資審認。
三、本件自訴人認為被告涉有業務過失致人於死之罪嫌，無非以
    被告身為醫師，對於導致被害人張淑貞死亡之「蜘蛛網膜下
    腔出血」病症主觀上有診斷之能力，竟予誤診為「過度換氣
    症候群」在先，而期間被害人身體有諸多變化，客觀上被告
    亦能預見，竟未仔細觀察病情變化而延誤醫治在後，被告於
    病患急診期間，除初次診斷患者外，中間不曾探望病人，置
    病患家人屢次要求再予診察之要求於不顧，未盡醫療之看顧
    責任，終致被害人病情惡化不治死亡，被告顯有過失，且其
    過失與被害人之死亡間有因果關係等情為其主要論據。訊據
    上訴人即被告丙○○固不諱言其為馬偕紀念醫院醫師，於84
    年3月25日下午5時許負責診治前來要求急診之病患張淑貞，
    初步判斷張女為「急性焦慮發作過度換氣症候群」，並給予
    低鈉林格氏液之點滴，惟至同日晚間8時許，病患張淑貞出
    現發紺，無自動呼吸、無脈博、心電圖呈現心室撲動，兩側
    朣孔放大，無光反射症狀，經急救後仍呈腦死狀態，延至同
    年5月14日終因蜘蛛網膜下腔出血導致中樞衰竭死亡等事實
    ，惟堅決否認有何過失，辯稱：病患張淑貞在急診期間未出
    現「蜘蛛網膜下腔出血」臨床症狀，卻有「急性焦慮發作過
    度換氣症」病癥，故被告當時推斷病患罹患「急性焦慮發作
    過度換氣症」，乃是一種合理之判斷，並非明顯之誤判。被
    告在急診室觀察病人張淑貞之病情期間，亦不曾懈怠，被告
    雖是急診室值班醫師，但尚有其他病患需要診療，不可能一
    直陪在病患張淑貞病床邊予以觀察，故此項觀察任務由護理
    人員負責。而急診室之護士均受過專業訓練，縱使無法看出
    病患有何疾病症狀，但可看出病患在護理過程之異狀，隨時
    向醫師報告，由醫師判斷應如何處置。查病患張淑貞經被告
    診察後即交護士鄭佳玲看護，護士鄭佳玲均將其所見及被告
    之處置，暨自訴人指稱張淑貞之個性較易緊張等情記明於護
    理紀錄。如此，不能因被告未始終陪同在患者病床旁，即謂
    被告有何疏忽或懈怠等語。
四、經查：
（一）按證人、鑑定人依法應具結而未具結者，其證言或鑑定意
      見，不得作為證據；又被告以外之人於審判外之言詞或書
      面陳述，除法律另有規定者外，不得作為證據，刑事訴訟
      法第158條之3、第159條第1項分別定有明文。查證人乙○
      ○94年6月1日之傳真函係證人於審判外之書面陳述，尚不
      得僅以證人乙○○上開傳真函係就先前鑑定意見之補充即
      認其符合刑事訴訟法第159條之4所規定例外有證據能力之
      文書，故證人乙○○94年6月1日之傳真函依法無證據能力
      ，合先敘明。
（二）次按刑法上之過失犯，以行為人按其情節應注意，並能注
      意，而不注意為要件，此觀之刑法第14條第1項法條文義
      甚明。又刑法上之過失致人於死罪，以行為人具有過失，
      被害人發生死亡之結果，且行為人之過失與被害人之死亡
      間有相當因果關係為構成要件，最高法院亦迭有判例可供
      參照。
（三）本件自訴人指控被告犯刑法第276條第2項之業務上過失致
      人於死罪，其理由為：1.被告身為醫師，以診治病患為職
      責，且自承見過蜘蛛網膜下腔出血之病例，則對於被害人
      張淑貞因此病症到院急診，自應有正確診斷之義務及能力
      ，即符合應注意並能注意之條件；2.被害人張淑貞到院求
      診並無「呼吸困難」之症狀，被告診斷為「過度換氣症候
      群」，並不合理；且病患留置觀察2個半小時期間，病情
      逐漸惡化，被告疏於觀察，又置被害人家屬多次求診之要
      求於不顧，顯然未盡注意義務，亦具有不注意之條件，其
      應注意並能注意，而不注意，自有過失；3.被害人張淑貞
      嗣發生死亡之結果，且其結果與被告之過失間有因果關係
      。故本案之關鍵即在於被告對被害人張淑貞之診療有無過
      失？被告之過失與被害人之死亡有無因果關係？
（四）被害人張淑貞於84年3月25日下午5時5分因在學校誤喝小
      蘇打粉加果汁，感到身體不適，而前往馬偕醫院急診室求
      診，由被告為其診治，當時病患之主訴有噁心、嘔吐之症
      狀，並有焦慮及自言自語之情形，但無頭痛或頭部外傷情
      形，意識亦清醒，理學檢查顯示張女意識清晰、頭部檢查
      無異常、朣孔大小及對光反應正常、胸部無囉音，腹部檢
      查正常，唯有冒冷汗現象。至5時30分張女之夫即自訴人
      趕抵醫院時，於被告向其解釋患者病情後，亦陳述病人之
      個性較容易緊張。凡此情節迭據被告陳明在卷，核與證人
      即當日值班護士鄭佳玲在原審結證情節相符（見原審卷第
      94頁正面至第96頁正面），復有病歷表在卷可稽（見外放
      資料），上述情節，乃被害人張淑貞自當日下午5時5分至
      馬偕醫院起，一直到同日下午5時30分，其夫即自訴人抵
      達該院後之事實經過，自訴人否認其曾說被害人緊張云云
      ，顯不可採。
（五）被害人張淑貞之死亡原因，為急性蜘蛛網膜下腔出血，引
      起大腦嚴重水腫、缺氧、中樞神經系統功能喪失所致，此
      有馬偕紀念醫院死亡證明書乙紙及病歷表附卷足憑（參原
      審卷第13頁）。一般而言，蜘蛛網膜下腔出血乃由於腦血
      管瘤破裂所致，血管瘤破裂前有些病人會有頭痛、臉部疼
      痛、視野異常、四肢偏癱、頭暈、嘔吐、短暫意識喪失之
      腦血管瘤膨脹或少量血液滲出之前驅症狀。血管瘤破裂至
      蜘蛛網膜下腔出血則為突發性之劇烈頭痛、頸部僵直、背
      痛、嘔吐、畏光、甚至意識喪失、癲癇發作。臨床分為五
      級，一至三級症狀較為輕微，由輕微頭痛至嗜睡、局部神
      經功能變化，治療方式則以初步內科治療後之外科手術為
      主，四至五級則因嚴重的神經系統功能喪失，少能考慮手
      術治療，預後不佳。此種病理症狀，亦經行政院衛生署醫
      事審議委員會詳予敘明（見行政院衛生署86年7月14日衛
      署醫字第86046357號函檢附醫事審議委員會第86070號鑑
      定書）。綜合被害人張淑貞求診時之主訴及表現出之症狀
      ，並無典型之蜘蛛網膜下腔出血所具有之前驅症狀，被告
      依此情節作出「急性焦慮發作過度換氣症候群」之診斷，
      是為合理。此點亦有行政院衛生署86年7月14日衛署醫字
      第86 046357號函檢附醫事審議委員會第86070號鑑定書可
      資依據（參本院85年度上訴字第4771號卷第92頁反面至第
      93 頁正面）。至證人翁惠蘭雖證稱被害人張淑貞在送醫
      急診前已向自訴人表示其有頭痛之情形等語，而頭痛為典
      型之蜘蛛網膜下腔出血所具有之前驅症狀（90%會出現頭
      痛，為最主要之症狀）。惟依病歷及護理記錄之記載被害
      人僅主訴有噁心、嘔吐之症狀，並有焦慮及自言自語之情
      形，但無頭痛情形，意識亦清醒，理學檢查顯示被害人之
      意識清晰、頭部檢查無異常、朣孔大小及對光反應正常、
      胸部無囉音，腹部檢查正常。而證人翁惠蘭係自訴人之姊
      姊，其於被害人張淑貞前往急診以及發病時，均未在場，
      其係間接聽聞自訴人表示被害人張淑貞有頭痛之情形，自
      不得僅以證人翁惠蘭間接聽聞之詞即認定被害人張淑貞於
      急診前後即有頭痛之症狀（此即為最高法院第三點所質疑
      事項之一）。
（六）本院依自訴人之聲請，第三度委請行政院衛生署醫事審議
      委員會進行鑑定，依行政院衛生署於92年5月9日衛署醫字
      第0920200497號函檢附醫事審議委員會第0000000號鑑定
      書之鑑定意見表示，單有噁心、嘔吐之症狀時，醫師不可
      能考慮蜘蛛網膜下腔出血，自言自語亦非蜘蛛網膜下腔出
      血之前驅症狀。被害人張淑貞之病歷之醫師及護理記錄中
      並無「癲癇發作」、「四肢抽搐」、「口吐白沫」等症狀
      記錄。在20：07被害人張淑貞出現缺氧之發紺現象前，被
      害人張淑貞並未呈現與蜘蛛網膜下腔出血之突發性劇烈頭
      痛、頸部僵直、背痛、畏光、意識喪失、癲癇發作缺氧、
      中樞神經功能喪失等症狀，因被害人張淑貞並未呈現與蜘
      蛛網膜下腔出血之典型異性症狀，故病歷上未有被害人張
      淑貞頸部僵直、背痛、畏光等情形之記載，不足為奇（此
      亦為最高法院第三點所質疑事項之一）。另本院依法傳訊
      證人乙○○到庭，請證人乙○○就原審鑑定所為之判斷加
      以說明，惟證人乙○○經本院合法傳訊而未到庭，僅於94
      年6月1日以傳真函陳述意見，上開傳真函係證人乙○○於
      審判外之書面陳述，依法無證據能力，業如前述，併予敘
      明（即亦為最高法院第三點所質疑事項之一）
（七）被告受理被害人張淑貞之求診後，因張女提及事前因誤喝
      小蘇打粉加果汁，唯恐對其身體有不良影響，或與本案症
      狀間有何關聯，乃於受理後約10分鐘（當日下午5時15分
      左右），以電話詢問榮民總醫院毒物科，獲知小蘇打乃弱
      鹼性物質，服用後僅可能對腎機能不良者有所影響，不僅
      經證人即護士鄭佳玲在原審結證屬實（參原審卷第94頁正
      反面），並有被害人張淑貞之急診病歷可參（急診病歷第
      3頁正面），核與被告所辯情節相符。足證自訴人於同日
      下午5時30分左右抵達醫院，由被告向其解釋病患病情後
      ，自訴人亦表示病患平日即較容易緊張等語，並要求找精
      神科醫師舒解病患情緒。於觀察期間，因病患持續出現喃
      喃自語之情形，被告乃於同日下午7時30分左右，會診精
      神科醫師，因精神科醫師有其他病患，被告乃囑醫護人員
      抽血檢查血中氧、二氧化碳濃度及酸鹼度等情，亦經證人
      鄭佳玲結證在卷。是被告受理被害人張淑貞之求診，於進
      行初步診察後，即向榮民總醫院毒物科詢問病患誤喝小蘇
      打之後果，並依病患出現之症狀及自訴人之要求，會診精
      神科醫師，復對病患抽血做病理檢查，如此情形，尚難認
      被告於病患留置觀察期間，有懈怠或忽視病情可言。至本
      院第二度委請行政院衛生署醫事審議委員會鑑定，行政院
      衛生署於87年1月9日以衛署醫字第87006242號函檢附醫事
      審議委員會第86192號鑑定書雖謂：「如醫師確實未曾至
      病床診視，應未能認定醫師有盡仔細觀察之職。」與第一
      次該會之鑑定意見似有差異，經本院第三度委請該會鑑定
      ，該會之鑑定意見表示：前次「鑑定意見二之末行『如醫
      師確實未曾至病床診視，應未能認定醫師有盡仔細觀察之
      職』之陳述，主要是因為病歷記錄與家屬之說詞有明顯出
      入，請詳見鑑定意見二之第5行至第8行，家屬表示病人病
      情有變化，數次請求醫師診視，惟醫師均未會至病床訪視
      ，但病歷記載中醫師在17：15、17：30及19：30均有病患
      病況記錄，且護理記錄中病患入院後急救前期有6次病患
      有關之護理記錄，分別為17：10、17：15、17：30、17：
      32、18：30及19：30，並非未診視病患，二者說詞有出入
      ，依病歷記載，不能認定醫師未盡仔細觀察之職，也不能
      依此認定與張女最後死因有因果關係。」有行政院衛生署
      於92年5月9日衛署醫字第0920200497號函檢附醫事審議委
      員會第0000000號鑑定書在卷可稽。故依行政院衛生署醫
      事審議委員會第三次之鑑定意見，該會第一次與第二次之
      鑑定意見並無差異，併予敘明（此亦為最高法院發回意旨
      第二點所質疑之事項）。
（八）迨至同晚8時10分左右，病患於抽血後，突有發紺現象，
      呼吸及脈博停止，被告即施以急救，並囑相關人員進行一
      連串之檢查（含頭部電腦斷層掃描），雖病患終因蜘蛛網
      膜下腔出血，導致中樞衰竭死亡，然究不能以病患不治死
      亡，即倒果為因，一概推定為醫師之過失所致。蓋任何醫
      師受限於學識、經驗，其診治病患之能力，均有一定之極
      限，冀求醫師萬能，對任何病患均能為正確無誤之診斷，
      藥到病除，顯然期望過高，故審視任何具體個案，醫師於
      診治病患時，只要綜合病患之病史、主訴、出現之症狀、
      病理檢查之資料等，做一合理之判斷，然後依據所下判斷
      ，給予符合教科書，醫學文獻記載之藥物或處置，應認已
      盡其注意義務，在此期間，縱令病患有任何醫師無法預見
      之突發狀況，導致死亡，亦難謂醫師有誤判病情，或懈怠
      、疏忽可言，自不得課以過失罪責，否則醫師動輒得咎，
      視疑難之病例為畏途，終非病患之福。
（九）本件經原審法院囑託中華民國急診醫學會進行3次鑑定，
      其中第2次鑑定結果，該學會85年2月5日（85）急勝字第
      0020號函，雖認定被告急診被害人張淑貞之診療過程，有
      部分過失，但亦謂其過失與張淑貞之死亡無因果關係，至
      原審再函詢診療過程，何部分有過失﹖其過失與被害人張
      淑貞死亡何以無因果關係﹖該醫學會函覆補充說明對疾病
      之診斷過程與對低血鈉之處置均有疏失；又病患乃因蜘蛛
      網膜下腔出血死亡，即便能早期診斷，「可能」仍產生同
      樣的結果，故「可能」無因果關係（見原審卷第19 5 頁
      ）。另依行政院衛生署6年7月14日衛署醫字第8604635 7
      號函檢附醫事審議委員會第86070號鑑定書之鑑定意見，
      被害人張淑貞之死因不能由其先前之臨床表現推知，而一
      旦發病後，又為最嚴重之病情，臨床治療少有效果。是中
      華民國急診醫學會第3次之鑑定意見方補充第2次之鑑定意
      見為「可能」無因果關係，核與刑法上之過失致人於死罪
      ，以行為人具有過失，被害人發生死亡之結果，且行為人
      之過失與被害人之死亡間有「相當」因果關係之構成要件
      不合，故中華民國急診醫學會鑑定之結果，尚難採為不利
      被告認定之依據（此亦最高法院發回意旨第一點所質疑之
      事項）。
（十）至於中華民國急診醫學會學會第1次鑑定結果，雖曾有「
      如仔細做神經學檢查及電腦斷層檢查有可能提早診斷出蜘
      蛛膜下腔出血」、「病患自言自語，如給予仔細做神經學
      檢查；患者有冒冷汗，如給予做心電圖（蜘蛛膜下腔出血
      、心電圖可能會出現深的倒立Ｔ波），加上有低血鈉現象
      （腦部病灶，可能會產生抗利尿激素分泌失調而產生低血
      鈉）有可能會提早懷疑腦部病灶，提早做電腦斷層提早診
      斷出蜘蛛膜下腔出血」（參原審卷第150頁正面）、「因
      無法以小蘇打水中毒來解釋病患自言自語，冒冷汗的症狀
      及血鈉過低。可能會給病患做心電圖、仔細做身體檢查及
      神經學檢查」、「冒冷汗似乎並非單純低血鈉常見的臨床
      表現，可能會先查明原因或重測血鈉，再決定給予高張溶
      液」（參原審卷第151頁正面），均係以「有可能如何如
      何」之語氣表示意見，並未認定被告上開診治方法可能性
      之機率，自無法據為認定被告不利之依據。雖該醫學會亦
      明白表示「關於急診病患張淑貞之診療過程，有部分過失
      」（參原審卷第192頁）「過失包括：１、對疾病的診斷
      過程有疏失：病患出現自言自語及冒冷汗症，應難單獨以
      小蘇打中毒的診斷來解釋。病患的症狀及血液氣體分析的
      結果，並不符合過度換氣症候群的診斷。２、對低血鈉的
      處置有疏失：宜先了解低血鈉的原因，考慮予以限水或予
      以高張溶液」（參原審卷第195頁），惟被害人張淑貞係
      因蜘蛛膜下腔出血死亡，如前所述，依自訴人以及被告雙
      方所提出附卷之醫學文獻記載，蜘蛛膜下腔出血之病因複
      雜，包括顱內動脈瘤、高血壓性或動脈硬化性疾病、動、
      靜脈畸形、雜項或多發性的病因，並有一定比例為原因不
      明（參高明見監修、賴宏賢編譯，神經外科學，合記圖書
      出版社發行，第251頁、李良雄，動脈瘤的蜘蛛網膜下腔
      出血，臨床醫學，83年7月，第54頁），被害人張淑貞究
      竟係何原因造成蜘蛛膜下腔出血其死亡證明書上並未載明
      ，若為其腦內先天性血管瘤破裂所致，在破裂前，依文獻
      記載有認為患者可能沒有症狀或者僅出現其本身對於相鄰
      組織的壓迫症狀，血管破裂後可「忽然」發生嚴重的頭痛
      、噁心、嘔吐，重者可能失去知覺，但平常病人僅造成半
      昏迷狀態，流出之血液與腦脊髓的混合物可刺激腦皮質並
      使腦內壓力增加，產生頭痛、嘔吐、頭暈、抽搐等症狀，
      頭部出現僵直現象，病人體溫可能升高等情形發生（參呂
      適存編著，實用內科學，合記圖書出版社發行，第340頁
      至第341頁），綜合上開文獻之記載，一方面顯示蜘蛛膜
      下腔出血之原因不一，表現出來之症狀亦因人而異，出血
      時可能為突發而無症狀，益見本件被告對於被害人張淑貞
      急診時，尚難期待被告為「蜘蛛網膜下腔出血」之正確診
      斷。
（十一）至原審與本院數度委請中華民國急診醫學會及行政院衛
        生署醫事審議委員分別進行鑑定，其鑑定意見似有差異
        。急診醫學會於原審曾經表示三次鑑定意見（參原審卷
        第149 頁至第151頁、第192頁、第228頁），雖其鑑定
        意見曾有「關於急診張淑貞之診療過程，有部分過失」
        、「過失包括：對疾病的診斷有疏失‧‧‧對低血鈉的
        處置有疏失」，惟亦表示「被告過失與張淑貞死亡無因
        果關係」，核與行政院衛生署醫事審議委員會3次鑑定
        所載被告尚無疏失之意旨相同，急診醫學會與行政院醫
        事審議委員會既均有相同之意見，自應以兩者相同部分
        為可採（此亦最高法院發回意旨第二點所質疑之事項）
        。況依被害人張淑貞之先期症狀及其後之觀察記載，推
        知其已發生蜘蛛網膜下腔出血，可謂非常困難，衛生署
        醫事審議委員會認定「張淑貞係因誤喝小蘇打水後精神
        上緊張狀態引發血管瘤破裂，依其先期症狀及其後觀察
        顯然一出血後，即出現心跳、呼吸停止，腹部功能喪失
        ，預後絕對不良」（參本院前審上訴卷第93頁），核與
        急診醫學會認為「病患因蜘蛛膜下腔出血死亡，即使早
        期診斷，仍可能產生同樣結果」意見相同，急診醫學會
        有關被告對於被害人張淑貞診斷之疏失與其死亡無相當
        因果關係之結論與行政院衛生署醫事審議委員會之結論
        相同，此部分對於被告有利之見解，較可採信。另依急
        診病歷所載，被告於初次診療後，除二度親自診視被害
        人張淑貞外，並已囑護士密切觀察，於19時30分會診精
        神科，縱被告經自訴人數次請求而未能每次均至被害人
        張淑貞病床前診視，因被害人張淑貞之死因不能由其先
        前之臨床表現推知，一旦發病，又為最嚴重之病情，臨
        床上少有效果，是被告此項行為與被害人張淑貞死亡之
        間，尚無相當因果關係。
（十二）另證人翁肇嘉、翁惠蘭、翁惠芳與自訴人為兄姊，被害
        人於張淑貞前往急診以及發病時，均未在場，於本院朔
        審所為證言，尚非直接證據。而證人徐桂英雖證稱：其
        於案發當日下午4時許，看見張淑貞腳站不穩，搖來搖
        去等語（參本院前審90年2月6日訊問筆錄第4頁、第5頁
        ），惟不能證明被害人張淑貞前往急診後之症狀，亦無
        法據為不利被告之認定。
（十三）綜上所述，被告受理被害人張淑貞之求診，其診斷及處
        置之始末，難認有應注意能注意而不注意之過失情形，
        本案經本院三度囑託行政院衛生署醫事審議委員會鑑定
        結果，亦持相同之見解。此外，又查無任何積極證據，
        足以證明被告有過失，被告既無過失，自不負業務過失
        致人於死罪責。
五、原審未予詳查，僅以被告誤診於前，復疏未作正確之觀察以
    為安全之預防行為於後，認定被告具有過失，且其過失與被
    害人張淑貞之死亡間有相當因果關係，僅援引中華民國急診
    醫學會鑑定之結果為主要參考資料，未及斟酌前揭行政院醫
    事審議委員會鑑定書之鑑定意見，而對被告課以業務過失致
    人於死罪責，其認事用法，尚有未洽。自訴人上訴，指摘原
    判決量刑過輕，雖無可採；然被告上訴，否認犯罪，指摘原
    判決不當，則為有理由，應由本院將原判決撤銷，並依法諭
    知被告無罪。
據上論斷，應依刑事訴訟法第369條第1項前段、第364條、第343
條、第301條第1項，判決如主文。
中    華    民    國    95    年    3     月    15    日
                  刑事第八庭審判長法  官  鄭文肅
                                  法  官  江國華
                                  法  官  楊炳禎
以上正本證明與原本無異。
如不服本判決，應於收受送達後10日內向本院提出上訴書狀，其
未敘述上訴之理由者並得於提起上訴後10日內向本院補提理由書
（均須按他造當事人之人數附繕本）。
                                  書記官  廖素花
中    華    民    國    95    年    3     月    16    日


司法院資訊處製作；財團法人民間司法改革基金會備份。
